臺灣高等法院刑事判決
111年度交上易字第309號
上  訴  人  
即  被  告  曾裕聲



選任辯護人  劉帥雷律師
            劉子琦律師
上列上訴人即被告因妨害自由等案件，不服臺灣桃園地方法院11
1年度審交易字第185號，中華民國111年7月8日第一審判決（起
訴案號：臺灣桃園地方檢察署110年度偵字第36623號），提起上
訴，本院判決如下：
    主  文
原判決關於公共危險部分撤銷。
曾裕聲駕駛動力交通工具而吐氣所含酒精濃度達每公升零點貳伍
毫克以上，處有期徒刑陸月，如易科罰金以新臺幣壹仟元折算壹
日。
    事  實
一、曾裕聲於民國110年9月20日下午2時許起至同日下午2時10分
    許止，在桃園市○○區○○路0段000號居所內飲用米酒後，明知
    飲酒吐氣所含酒精濃度達每公升0.25毫克以上，不得駕駛動
    力交通工具，竟未待其體內酒精濃度消退（尚未致不能辨識
    其行為違法或欠缺依其辨識而行為之能力情形，亦尚未致其
    辨識行為違法或依其辨識而行為之能力，顯著減低之情形）
    ，仍於同日下午4時許，自上開居所駕駛車牌號碼000-0000
    號自用小貨車上路。嗣於同日下午4時48分許前某時，行經
    桃園市大溪區（以下同市區○○○路0段○○路000巷○號誌交岔路
    口時，未禮讓對向車道之直行車即由冷安瑋所騎乘之車牌號
    碼000-0000號大型重型機車，二人發生行車糾紛。嗣警據報
    到場處理，於當日下午5時20分許，在前揭衝突地點，經警
    以酒精濃度測試器測得曾裕聲吐氣所含酒精濃度達每公升0.
    47毫克，而查悉上情。
二、案經桃園市政府警察局大溪分局報請臺灣桃園地方檢察署檢
    察官偵查起訴。
    理  由
一、審理範圍：
    原審判決後，被告提起上訴，而其於本院審理中表示僅就酒
    駕部分提起上訴，強制罪部分不上訴等語（本院卷第58頁）
    。是本院審理範圍僅為被告被訴違反修正前刑法第185條之3
    第1項第1款之吐氣所含酒精濃度達每公升0.25毫克以上而駕
    駛動力交通工具罪部分，合先敘明。
二、證據能力部分：
　　本判決所引用之證據資料，無論供述證據或非供述證據，檢
    察官、被告及其辯護人均未爭執其證據能力（本院卷第58～6
    0、82～84頁），而該等證據經本院審酌並無違法取得之情況
    ，認為適宜做為證據，自應有證據能力。
三、認定犯罪事實之證據及理由：　　
　  上開事實，業據被告於警詢、偵訊、原審及本院審理中（偵
    卷第14～15、113頁、原審卷第39、45頁、本院卷第58、85頁
    ）均坦承不諱，並有桃園市政府警察局大溪分局酒精測定紀
    錄表、車牌號碼000-0000號自用小貨車之車輛詳細資料報表
    、曾裕聲酒測時之照片（偵卷第35～37、51頁）在卷可稽，
    足認被告上開任意性自白與事實相符，堪予採信。本案事證
    明確，被告犯行堪以認定，應依法論科。
四、論罪：
　㈠新舊法比較：
　  按行為後法律有變更者，適用行為時之法律。但行為後之法
    律有利於行為人者，適用最有利於行為人之法律，刑法第2
    條第1項定有明文。查被告行為後，刑法第185條之3第1項第
    1款公共危險罪之規定，於111年1月28日經總統以華總一義
    字第11100012101號令修正公布，並於同年1月30日施行。修
    正前刑法第185條之3第1項第1款條文為：「駕駛動力交通工
    具而有下列情形之一者，處二年以下有期徒刑，得併科二十
    萬元以下罰金（依刑法施行法第1條之1第1項規定為新臺幣2
    0萬元）：一、吐氣所含酒精濃度達每公升零點二五毫克或
    血液中酒精濃度達百分之零點零五以上。」修正後條文則為
    ：「駕駛動力交通工具而有下列情形之一者，處三年以下有
    期徒刑，得併科三十萬元以下罰金（依刑法施行法第1條之1
    第1項規定為新臺幣30萬元）：一、吐氣所含酒精濃度達每
    公升零點二五毫克或血液中酒精濃度達百分之零點零五以上
    。」修正後規定之構成要件並未變更，僅提高刑度，茲比較
    新舊法結果，自以修正前規定對被告較為有利，依刑法第2
    條第1項前段，應適用行為時即修正前刑法第185條之3第1項
    規定對被告論罪科刑。
　㈡核被告所為，係犯修正前刑法第185條之3第1項第1款之吐氣
    所含酒精濃度達每公升0.25毫克以上而駕駛動力交通工具罪
    。
　㈢至被告主張其有自首云云。惟按刑法第62條之自首，係指犯
    罪人於犯罪未被發覺前，向有偵查權之機關或公務員自動陳
    述其犯罪事實，而接受裁判者而言。被告於本院審理中供稱
    ：我報警時，我沒有說我有喝酒，警察到場後聞到我有酒味
    ，問我有沒有喝酒，我才說我有喝酒等語（本院卷第86頁）
    ，足見被告係於警員到場，聞到其有酒味並詢問被告後，才
    告知警察其有飲酒之事實，依上開說明，被告不符合自首要
    件，無法依刑法第62條規定減輕其刑，附此說明。　
五、撤銷改判之理由：
　　原審認本案事證明確，予以論罪科刑，固非無見。惟查：被
    告漠視法律禁令，酒後駕車，測得吐氣所含酒精濃度達每公
    升0.47毫克，固有不該，惟念其前次飲酒駕車犯行係在102
    年間，與本件犯行已相隔約8年；且其長期飲酒飽受酒精依
    賴症之苦，應屬病態，但入監執行僅係使其與社會隔離相當
    之時間，若未適當之治療，出監後輒故態復萌酗酒之機率甚
    高，並非最佳之矯正方法，須施以醫療手段始足以根治其酒
    癮惡習。被告於本件犯行之後為戒除酒癮，已主動至國軍桃
    園總醫院藥酒癮特別門診科接受治療，有該院111年8月1日
    、8月8日診斷證明書（本院卷第27～30頁）在卷可稽，顯見
    被告確有戒酒之心。原判決未及審酌其就醫後所達成之正向
    效果，致量刑有所失出，尚有未洽。被告上訴以原審量刑過
    重為由，指摘原判決不當，為有理由，應由本院將原判決此
    部分撤銷改判。爰以行為人責任為基礎，審酌被告漠視法律
    禁令，酒後駕車，測得吐氣所含酒精濃度達每公升0.47毫克
    ，固有不該。惟念其係飲酒後已有休息，以為酒已消退而開
    車上路，欲至山上採集野菜，而行駛路線則為人車較少之山
    區產業道路；又其前次飲酒駕車犯行係在102年間，與本件
    犯行已相隔約8年；再其為本件犯行後，坦承不諱；兼衡其
    稱其務農種植綠竹筍，家境小康；另考量被告雖有酒癮，但
    現有積極就醫戒癮，而依其身心狀況，若遽令入監，勢將中
    斷其治療，不但影響其個人且影響其家庭，亦有流於短期自
    由刑之弊，也無從得有教化之效等一切情狀，論處如主文第
    2項所示之刑，並諭知易科罰金之折算標準。
據上論斷，應依刑事訴訟法第369條第1項前段、第364條、第299
條第1項前段，判決如主文。
本案經檢察官林暐勛提起公訴，檢察官楊四猛到庭執行職務。
中　　華　　民　　國　　111 　年　　12　　月　　13　　日
                  刑事第七庭    審判長法　官  孫惠琳
                                      法　官  鍾雅蘭
                                      法　官  張育彰
以上正本證明與原本無異。
不得上訴。
                                      書記官  蔡麗春 
中　　華　　民　　國　　111 　年　　12　　月　　13　　日
附錄：本案論罪科刑法條全文　　　　　　　　　　　　　　　
修正前中華民國刑法第185條之3
駕駛動力交通工具而有下列情形之一者，處2 年以下有期徒刑，
得併科20萬元以下罰金：
一、吐氣所含酒精濃度達每公升0.25毫克或血液中酒精濃度達百
    分之0.05以上。
二、有前款以外之其他情事足認服用酒類或其他相類之物，致不
    能安全駕駛。
三、服用毒品、麻醉藥品或其他相類之物，致不能安全駕駛。
因而致人於死者，處3 年以上10年以下有期徒刑；致重傷者，處
1 年以上7 年以下有期徒刑。
曾犯本條或陸海空軍刑法第54條之罪，經有罪判決確定或經緩起
訴處分確定，於5 年內再犯第1 項之罪因而致人於死者，處無期
徒刑或5 年以上有期徒刑；致重傷者，處3 年以上10年以下有期
徒刑。